臺灣桃園地方法院刑事判決　　　　　　　　　　　　　九十一年度交訴字第五五號
　　公　訴　人　臺灣桃園地方法院檢察署檢察官
　　被　　　告　乙○○
右列被告因業務過失致死案件，經檢察官提起公訴（九十一度偵字第七三一三號），
本院判決如左：
    主  文
乙○○從事業務之人，因業務上之過失致人於死，處有期徒刑捌月，緩刑參年。
    事  實
一、乙○○係受僱設於嘉義縣溪口鄉疊溪村下角林二八之二號之鋒安交通企業有限公
    司，負責送貨職務，以駕駛營業用大貨車送貨為業，為從事業務之人。於民國九
    十年十二月十日二十時許，駕駛車牌號碼ＲＹ－一五一號營業用大貨車（下稱上
    開營業用大貨車），自雲林出發北上，沿國道三號高速公路往北行駛於外線車道
    ，並於同月十一日凌晨零時三十五分許，途經國道三號高速公路北向五十五公里
    六五○公尺處（桃園縣大溪鎮境內），本應注意汽車在變換車道時，應保持安全
    距離，而依當時天候雨、路面舖裝柏油、路面狀態濕潤、無缺陷、無障礙物、視
    距良好等情況，並無不能注意之情事，竟疏未保持安全距離，貿然變換至中線車
    道，適有吳敏雄所駕駛之車牌號碼ＫＢ－三五七五號自用小客車（下稱上開自用
    小客車）行駛在前，乙○○所駕駛之上開營業用大貨車因避煞不及，自後追撞上
    開自用小客車，並將上開自用小客車卡入車底部，進而擦撞該路段內側護欄後起
    火燃燒，吳敏雄被困在車內無法逃生，遂因燒傷致死。乙○○於肇事後，在未被
    有偵查犯罪職權之機關或公務員發覺其為犯人前，即主動向內政部警政署國道公
    路警察局第六警察隊龍潭分隊自首，進而接受本次裁判。
二、案經臺灣桃園地方法院檢察署檢察官據報相驗後自動檢舉偵查起訴。
    理  由
一、訊據被告乙○○對於右揭時、地駕駛上開營業用大貨車，未依規定保持安全距離
    ，貿然變換車道而肇事，致被害人吳敏雄發生死亡結果之事實坦承不諱，核與告
    訴人甲○○即被害人吳敏雄之妻所指述被害人吳敏雄係因本件車禍發生死亡結果
    之情節相符，並據證人巫榮能即案發當時至現場處理之警員於本院調查程序中證
    述明確在卷（見本院九十一年七月十一日訊問筆錄），且有警製道路交通事故調
    查報告表一紙及車禍現場、車損照片二十六幀附卷可稽（附於臺灣桃園地方法院
    檢察署九十年度相字第一九四五號卷第五頁、第二一至二五頁、第七四至八一頁
    ），而本件被害人確係吳敏雄，其係因本件車禍燒傷致死，亦經臺灣桃園地方法
    院檢察署檢察官督同法醫師到場相驗、解剖鑑定屬實，製有勘驗筆錄、驗斷書、
    相驗屍體證明書、鑑定書及相驗照片附卷足憑（附於上開相字卷第二八、五○、
    八四、六三至七三頁）。按汽車在行駛途中，不得驟然或任意變換車道，如欲超
    越前車或變換車道時，應先顯示方向燈告知前後車輛，並保持安全距離及間隔，
    方得超越或變換車道，此高速公路交通管制規則第十一條定有明文，被告駕駛汽
    車行駛在國道三號高速公路上自應遵守上開規定，而參之當時天候雨、路面舖裝
    柏油、路面狀態濕潤、無缺陷、無障礙物、視距良好等情，有上開道路交通事故
    調查報告表在卷足按，顯無不能注意之情事，被告行經前開肇事地點疏未注意保
    持安全距離，貿然變換車道顯係肇事之原因，堪認被告有過失甚明，且本件車禍
    經送臺灣省桃園縣區車輛行車事故鑑定委員會鑑定肇事責任，亦同此認定，有該
    會九十一年三月二十二日九十一府車鑑桃字第九一○○三一號函及鑑定意見書在
    卷可佐（附於上開相字卷）。又被害人吳敏雄既係因本件車禍而當場燒死，是被
    告之過失行為與被害人吳敏雄死亡結果間確有因果關係。本件事證明確，被告右
    揭犯行足可認定，應依法論科。
二、按刑法上所謂「業務」，乃指其本人直接所選擇生活上之地位而言（最高法院二
    十年上字第七八九號判例參照），查被告乙○○係職業司機，以駕駛營業用大貨
    車送貨為業，迭據其供述在卷，其駕車之行為，係具反覆繼續性而對人之身體、
    生命有危險性之行為，則被告駕車因過失肇事，致人死亡，核其所為，係犯刑法
    第二百七十六條第二項之業務過失致死罪。又被告於車禍發生後隨即向前來處理
    車禍事宜之內政部警政署國道公路警察局第六警察隊龍潭分隊警員自首坦承肇事
    ，接受裁判，亦業據警員巫榮能於本院調查程序中證述在卷（見本院同上訊問筆
    錄），係對於未經發覺之罪自首而受裁判，應依刑法第六十二條前段規定減輕其
    刑。爰審酌被告駕車違規，以致肇事傷人性命，對被害人及家屬所造成之傷害，
    永遠無法復原，所為非是，惟事後已與被害人家屬成立調解，賠償損害，有臺北
    縣土城市調解委員會調解書影本一份在卷可參（附於偵查卷第八頁），而被害人
    家屬即告訴人甲○○亦於本院調查程序中陳稱：被告已履行調解條件，伊願意原
    諒被告，給被告一個機會等語（見本院同上訊問筆錄）等語，及被告過失程度、
    犯罪後態度等一切情狀，量處如主文所示之刑，以資懲儆。末查，被告前未曾受
    有期徒刑以上刑之宣告，有臺灣桃園地方法院檢察署刑案資料查註紀錄表及臺灣
    高等法院被告全國前案紀錄表各一紙在卷可稽，被告偶因過失罹犯本罪，致人死
    亡，犯後已知悔悟，經此次刑之宣告，應益知戒慎而無再犯之虞，本院認其所受
    宣告刑以暫不執行為適當，爰併予宣告緩刑三年，以勵自新。
據上論斷，應依刑事訴訟法第二百九十九條第一項前段，刑法第二百七十六條第二項
、第六十二條前段、第七十四條第一款，罰金罰鍰提高標準條例第一條前段，判決如
主文。
本案經檢察官鍾雅蘭到庭執行職務。
中      華      民      國      九十一      年    七    月      二十五  日
                                  臺灣桃園地方法院交通法庭
                                      法  官   王  美  玲
右正本證明與原本無異。
如不服本判決，應於判決送達後十日內向本院提出上訴狀( 應附繕本 )。
                                      書記官   賴  玉  真
中        華        民        國   九十一   年   七   月    二十九    日
附錄本案論罪科刑法條：
刑法第二百七十六條第二項
從事業務之人，因業務上之過失犯前項之罪者，處五年以下有期徒刑或拘役，得併科
三千元以下罰金。
